【裁判字號】    92,上重訴,25
【裁判日期】    920616
【裁判案由】    毒品危害防制條例等
【裁判全文】
臺灣高等法院刑事判決                          九十二年度上重訴字第二十五號
    上  訴  人
    即  被  告  甲○○
    選任辯護人  趙建和律師
右上訴人因違反毒品危害防制條例案件，不服臺灣桃園地方法院九十二年度重訴字第
九號，中華民國九十二年三月十九日第一審判決（起訴案號：臺灣桃園地方法院檢察
署九十一年度偵字第二一五五九號），提起上訴，本院判決如左：
    主  文
上訴駁回。
    事  實
一、甲○○有賭博、侵占等犯罪科刑紀錄。其中民國八十九年間，因侵占案件，經台
    灣台中地方法院判處有期徒刑壹年，緩刑五年，尚在緩刑期中，仍不知警惕悔改
    。其於九十一年十月十六日至同月二十三日，接受姓名年籍不詳綽號「阿明」之
    成年男子之邀請，前往柬埔寨遊玩，由「阿明」者支付機票及一切住宿、餐飲、
    玩樂費用。同年十一月二十二日再受「阿明」之招待，免費帶同其不知情之前妻
    陳幼淑（業經檢察官為不起訴處分）及幼子搭機前往柬埔寨旅遊，在桃園縣大園
    鄉中正機場免稅商店，受「阿明」之委託，購買七盒Ｃｈｒｉｓｔｉｎ  Ｄｉｏ
    ｒ牌之化妝品禮盒（以下簡稱ＣＤ化妝品禮盒）帶至柬埔寨，交予「阿明」。當
    日晚上，甲○○在柬埔寨與「阿明」等喝酒，其對於「阿明」及另一名姓名年籍
    不詳綽號「阿弟」之成年男子之談話內容，察覺「阿明」、「阿弟」等人為不法
    之勾當，乃於同月二十三日帶其前妻及小孩返回臺灣。惟仍於同月二十六日再受
    「阿明」之邀，帶同前妻陳幼淑及幼子搭機前往柬埔寨，當晚，接受「阿明」及
    「阿弟」之招待，喝酒玩樂整夜。同月二十九日晚上九時許，「阿弟」開車載「
    阿明」至甲○○所下榻之金邊市五洲飯店附近，由「阿明」將前委託甲○○所購
    買之ＣＤ化妝品禮盒六盒，其內分裝有十二塊第一級毒品海洛英磚，交給甲○○
    ，委請甲○○帶至臺灣，在中正機場會有人接貨，屆時並給予新台幣（下同）五
    萬元之酬金。甲○○依客觀情事，已認知禮盒內所裝物品應為毒品海洛因，竟與
    「阿明」及「阿弟」等人，基於共同之犯意，由甲○○在五洲飯店房間內，依「
    阿明」指示之方法，將該六盒以ＣＤ化妝品禮盒包裝之海洛因磚，分開放置於其
    所有之二個行李箱內，每一個行李箱放置三盒。復再接受招待，與「阿明」及「
    阿弟」外出喝酒玩樂整夜。翌（三十）日上午十一時許，與其前妻及小孩以整家
    觀光遊覽，不易為人懷疑運毒品為掩護，由柬埔寨金邊機場搭乘長榮航空ＢＲ二
    六六班機飛回我國桃園縣大園鄉中正國際機場，私運管制物品毒品海洛英進入臺
    灣。同日下午十七時二十分許，在中正機場第二航廈海關室第五號轉盤處欲提領
    托運之二個行李箱時，為內政部警政署航空警察局（以下簡稱航警局）安檢人員
    以Ｘ光檢查儀注檢發現有異，帶其至海關三號檯，會同財政部台北關稅局人員，
    在行李箱內之六盒ＣＤ化妝品禮盒內，查獲十二塊第一級毒品海洛英（每個禮盒
    裝二塊，十二塊合計淨重四千六百零六點五八公克、包裝重二十三點七０公克，
    純度90﹪，純質淨重四千一百四十五點九二公克），扣得上開毒品及行李箱二個
    、ＣＤ化妝品盒六個。
二、案經內政部警政署航空警察局移送臺灣桃園地方法院檢察署檢察官偵查起訴。
    理  由
一、訊據上訴人即被告甲○○，矢口否認有運輸毒品海洛因之犯行，辯稱：綽號「阿
    明」者稱其在柬埔寨投資，叫我過去幫他忙，所以隨同去柬埔寨，順便帶小孩子
    及前妻去玩。「阿明」等託其攜帶化妝品盒禮盒，不知是海洛因。又其心中雖不
    願意帶，但遭「阿明」等脅迫，其妻小生命安全遭到威脅，不得已才攜帶云云。
二、然查：
（一）被告先後於九十一年十月十六日、十一月二十二日、二十六日，由綽號「阿明
      」之成年男子安排前往柬埔寨，分別於十月二十三日、十一月二十三日、三十
      日返國。其中十一月二十二日及二十六日至柬埔寨時，帶同其不知情之前妻陳
      幼淑及幼子一同前往，每次出遊之機票、住宿及與「阿明」等一起外出玩樂、
      喝酒等一切費用，均由「阿明」負擔。其於二十二日在中正機場受「阿明」之
      託，購買ＣＤ化妝品禮盒至金邊交給「阿明」。「阿明」在十一月二十九日晚
      上，將同一包裝之六個化妝品禮盒交給被告，指示被告將之分開放於二個行李
      箱，帶至中正機場，告知有人會接應，並交付五萬元酬金予被告。被告乃將六
      個禮盒分開放在二個行李箱，每一個行李箱放三盒，與其前妻陳幼淑及幼子，
      於十一月三十日下午搭乘長榮航空ＢＲ二六六號班機，由柬埔寨金邊機場抵達
      中正機場，同日下午十七時三十分許，在中正機場第二航廈海關室第五號轉盤
      處欲提領托運行李時，為航警局安檢人員以Ｘ光檢查儀注檢發現有異，帶至海
      關三號檯，會同財政部台北關稅局人員，於同日十九時二十分許，在行李箱內
      之六盒ＣＤ化妝品禮盒查獲上開扣案之物品等情，業據被告於偵審中所坦承。
      並有託運行李條、收據各二張、信用卡簽帳單顧客存查聯二張、查獲之照片十
      張、Ｘ光檢查儀注檢行李報告表與臺北關稅局扣押貨物運輸工具收據及搜索筆
      錄、旅客入出境紀錄查詢、被告與張幼淑之
      二十六頁至第三十四頁）。復有行李箱二個、ＣＤ化妝品禮盒六個、白色磚狀
      物品十二塊扣案可證。
（二）扣案之磚形白色物品十二塊，送請法務部調查局鑑驗結果，均含第一級毒品海
      洛因成分，合計淨重四千六百零六點五八公克、包裝重二十三點七０公克，純
      度90﹪，純質淨重四千一百四十五點九二公克之事實，有法務部調查局九十二
      年一月二十八日調科壹字第０八０００五九五四號鑑定通知書在卷可參（見原
      審卷第四十六頁）。
（三）被告雖辯稱其至柬埔寨是應「阿明」之邀，欲前往工作，不知「阿明」所委託
      攜帶入境之物品係毒品海洛因云云。然：柬埔寨位於世界最大毒品生產、集
      散、輸出之中南半島地區，乃眾所皆知之事實。運毒者將毒品外觀以其他物
      品包裝，藏匿在行李箱內用以矇混通關，為販毒集團常用之運輸毒品方式。
      查緝毒品為世界各國一致之政策，我國緝毒尤為嚴格，一再宣示嚴查毒品，攜
      帶毒品入境最重可處死刑，且查獲之走私海洛因外型，不乏為磚塊形，電視、
      報紙等媒體上有海洛因磚之用語，被告實無諉為不知之理。被告於原審及本院
      審理中也坦承其知道中南半島等區域是毒品的來源大宗。被告於偵審中自承
      ：九十一年十月二十二日晚上，在柬埔寨金邊接受招待宴飲中已對「阿明」、
      「阿弟」談話內容覺得怪異，帶同前妻、幼兒逃避返回台灣，則其主觀對「阿
      明」等人已知非正常投資商人，為非法之勾當。被告三次（其中二次帶同前
      妻幼兒）前往柬埔寨之機票及住宿餐飲等費用，均由「阿明」負擔（見偵查卷
      第一百二十九頁），「阿明」並招待被告與之外出整夜唱歌、玩樂、喝酒（見
      偵查卷第十二頁）。被告既知「阿明」等非正常商人，且密集多次前往國外，
      絕非考察商機或應聘為正常工作。而非法之人，願支出其龐大的費用，必令其
      為非法，有鉅額利益之行為，所帶物品絕非一般逃漏關稅之物品。「阿明」
      所交付與被告之化妝品禮盒，既為被告於十一月二十二日在中正機場所購買，
      被告坦承該化妝品禮盒之重量已與原先所購買者有明顯之差別，原購買之香水
      每盒為三百餘毫升，約三百餘公克，「阿明」交付之物，含包裝近五公斤，且
      「阿明」又是小心翼翼將化妝品盒拆封，裝進他物品後再封合與原來相同。則
      被告對「阿明」如此謹慎重其事，將香水掉包，用原包裝禮盒命其攜帶入境，
      自知悉為違法之物。被告於原審也供承，已懷疑為毒品（見原審聲羈卷卷四
      頁至第六頁、訴字卷第十二頁、第五十四頁）。其並詢問「阿明」化妝品禮盒
      內裝何物時，「阿明」要其不要管那麼多，要其不得拆封，不得亂講，並在其
      成功將該些物品攜帶入境，將另有五萬元酬金。此益證所帶之物品，價值遠遠
      超出於所支付其舉家多次往返國外各種開銷及另加五萬元之代價。非屬一般繳
      稅即可帶入之物品。被告回飯店後，已將六盒化妝品禮盒分裝二個行李箱，
      在前妻、幼子舉家出遊之掩護下，攜帶入境，被告對所運輸者係毒品海洛因應
      有充分之認識。被告稱受「阿明」者脅迫，不得已才攜帶入境，則設其遭受
      脅迫，尤應知所攜帶之物為毒品，非同小可，否則「阿明」等人何以脅迫利誘
      ，其主觀對毒品之認知，更為灼然。
（四）至被告辯稱受「阿明」之脅迫，始將扣案毒品海洛因運輸入境，在舉家安全威
      脅下不得已為之，無自由意志，應屬不罰云云。惟被告既自承其於九十一年十
      一月二十二日即覺得「阿明」、「阿弟」與其他不明人士之談話內容怪異，於
      翌日即已逃避返回臺灣，則其行動未受限制，竟仍於同年十一月二十六日再應
      「阿明」之邀，由「阿明」出錢供其與前妻及小孩一起前往柬埔寨，並於當日
      晚上及二十九日晚上與「阿明」在外喝酒玩樂，為被告及證人陳幼淑於檢察官
      九十二年一月二十八日訊問時供述在卷（見偵查卷第一百二十七頁、第一百二
      十八頁），可見其於柬埔寨之行動亦未受限制。又被告係於下榻飯店，自行將
      扣案之海洛因裝入其行李箱內，當時「阿明」或「阿弟」均不在場，其當時自
      可將該些物品作其他之處理，或向當地之警察治安單位求救，足證其當時仍決
      意將毒品放入行李箱內運輸入境。又其已入境，至台灣機場後，如受脅迫，回
      至國內，當可向海關或航警人員陳明經過，交出物品。但均捨此不由，而以前
      妻、幼子舉家出遊返國為掩護，圖將毒品闖關成功交付接應之人，取得酬勞，
      足證其係經過詳細考慮，出於自由意思而決定為之。所辯係受脅迫，不應處罰
      云云，自屬無據。至被告聲請測謊其所辯解是否說謊云云，因本件事證已明，
      自無必要，附此說明。
（九）綜上所述，被告所辯，應屬卸責之詞，不足採信。其事證明確，犯行洵堪認定
      ，應予依法論科。
三、海洛因係毒品危害防制條例第二條第一項第一款所定之第一級毒品，同為行政院
    公告之甲項管制進出口物品第四項之管制物品，禁止進出口。被告將毒品海洛因
    運輸、私運進口臺灣，核其所為係犯毒品危害防制條例第四條第一項之運輸第一
    級毒品罪及懲治走私條例第二條第一項之私運管制物品進口罪。被告與姓名年籍
    不詳綽號「阿明」及「阿弟」之成年男子間，有犯意之聯絡與行為之分擔，皆為
    共同正犯。被告以一運輸行為而同時觸犯上開二罪名，為想像競合犯，應依刑法
    第五十五條規定，從較重依毒品危害防制條例第四條第一項運輸第一級毒品罪處
    斷。
四、原審基此認定，援引毒品危害防制條例第四條第一項、懲治走私條例第二條第一
    項（原判決漏載第十一條）、刑法第十一條前段（原審漏載前段、應予補正）、
    第二十八條、第五十五條等規定，審酌被告將大量鉅額之海洛因運輸進入臺灣，
    若因而在國內流通，對國人身心健康所生危害甚鉅，及其犯罪動機、目的、手段
    、犯罪後態度等一切情狀，判處無期徒刑，並依刑法第三十七條第一項之規定，
    宣告褫奪公權終身。扣案之毒品海洛因十二塊，合計淨重四千六百零六點五八公
    克、包裝重二十三點七０公克，純度90﹪，純質淨重四千一百四十五點九二公克
    ，係被告所運輸之毒品，應依毒品危害防制條例第十八條第一項前段規定，宣告
    沒收銷燬之。扣案之行李箱二個、化妝品盒六個，分別為被告及共犯「阿明」所
    有，供本件運輸毒品犯罪所用之物，應依同條例第十九條第一項前段規定，宣告
    沒收。經核其認事用法，均無不合。被告上訴意旨，仍執前詞，否認犯罪，核無
    理由，上訴應予駁回。
五、據上論斷，應依刑事訴訟法第三百六十八條，判決如主文。
本案經檢察官柯麗鈴到庭執行職務。
中      華      民      國    九十二    年      六     月      十六     日
                            臺灣高等法院刑事第五庭
                                審判長法  官  曾  德  水
                                      法  官  楊  貴  雄
                                      法  官  趙  功  恆
右正本證明與原本無異。
如不服本判決，應於收受送達後十日內向本院提出上訴書狀，其未敘述上訴之理由者
並得於提起上訴後十日內向本院補提理由書（均須按他造當事人之人數附繕本）。
本件依職權送上訴。
                                      書記官  孫  佩  琳
中      華      民      國    九十二    年      六     月      十六     日
附錄本案論罪科刑法條全文：
懲治走私條例第二條第一項
私運管制物品進口﹑出口逾公告數額者，處七年以下有期徒刑，得併科新台幣二十萬
元以下罰金。
毒品危害防制條例第四條第一項
製造、運輸、販賣第一級毒品者，處死刑或無期徒刑；處無期徒刑者，得併科新台幣
一千萬元以下罰金。


司法院資訊處製作；財團法人民間司法改革基金會備份。
